臺灣臺中地方法院刑事判決　　　　　　　　　　　　　九十一年度易字第九一號
　　公　訴　人　臺灣臺中地方法院檢察署檢察官
　　被　　　告　乙○○
右列被告因詐欺案件，經檢察官提起公訴（九十年度偵字第一五○○八號），本院判
決如左：
    主  文
乙○○幫助連續意圖為自己不法之所有，以詐術使人將本人之物交付，處有期徒刑陸
月，如易科罰金，以佰元折算壹日。
    事  實
一、乙○○前因違反麻醉藥品管理條例案件，於民國八十三年十二月三十日經台灣高
    等法院台中分院判處有期徒刑二月，如易科罰金以三百元折算一日確定，嗣於八
    十四年二月二十七日易科罰金執行完畢（不構成累犯）。乙○○可預見不詳姓名
    年籍之人無故蒐集他人之存摺、帳戶使用，將可能藉收購之存摺、帳戶遂行財產
    上犯罪之目的，竟仍貪圖利益，容認姓名年籍不詳之人使用其帳戶以遂行詐騙他
    人財物之犯行，而不違背其本意，於民國八十九年四月間某日，緣其向經營地下
    錢莊之某姓名年籍不詳、綽號「阿華」之成年男子借款新台幣（下同）十萬元，
    嗣因無力清償，遂應阿華之要求，開立金融帳戶供其使用，資以抵債，遂於八十
    九年七月二十六日，分別至華信商業銀行台中分行開設00000000000
    000號帳戶，及至富邦銀行台中分行開設00000000000000號帳
    戶，並將該上開二帳戶之存摺、印章、提款卡交付阿華，供阿華作為指定匯款帳
    戶之一，以此方式幫助其詐騙財物。嗣阿華即意圖為自己不法之所有並基於概括
    犯意，在報紙刊登信用貸款之小廣告，以（○四）00000000號電話招攬
    辦理貸款方式，意圖對前來電話詢問貸款事宜之不特定人施詐。嗣有張哲欽及甲
    ○○因欲借款，見上開報載廣告內容，即以廣告登載之聯絡電話與某自稱「林代
    書」者聯絡，該林代書以辦理貸款需預付利息及律師費等為由，要求張哲欽匯款
    十萬元至林英宗上開富邦銀行台中分行帳戶，及要求甲○○匯款一萬八千元至林
    英宗上開華信商業銀行台中分行帳戶，致張哲欽及甲○○均陷於錯誤，而分別於
    八十九年八月十日及八十九年八月二十一日，各以轉帳方式匯款十萬元及一萬八
    千元至上開乙○○帳戶。嗣張哲欽及甲○○均未貸得款項，始知受騙。
二、案經台中市警察局第一分局報告臺灣臺中地方法院檢察署檢察官偵查起訴。
    理  由
一、訊據被告乙○○就將其所有之上開銀行帳戶提供予他人使用等情固自白不諱，惟
    矢口否認有幫助詐欺之犯行，辯稱：伊並不知道阿華等地下錢莊份子係詐騙集團
    ，阿華只跟伊說上開帳戶是要用來匯錢，伊不知道阿華等人會以上開帳戶詐騙他
    人財物云云。經查：被害人甲○○等人確為辦理貸款受騙，將款項匯入被告乙○
    ○之上開帳戶等情，業據被害人甲○○指述在卷，並有甲○○中國信託商業銀行
    存摺、被害人張哲欽與被告所立切結書、被告上開華信商業銀行帳戶開戶約定書
    、存摺等件影本及被告上開華信商業銀行帳戶往來明細資料表在卷可稽。次查，
    被告供承確有將上開銀行帳戶存摺、印章、提款卡等物交予阿華，且觀諸上開被
    害人張哲欽與被告所立切結書及被告華信商業銀行帳戶往來明細資料表，被害人
    張哲欽及甲○○確各有匯入十萬元及一萬八千元之款項至被告上開銀行帳戶，足
    見被告所供上開情節非虛。而銀行帳戶可供款項之存匯、提領，一般人均可輕易
    申請開設，並無任何資格條件之限制，苟非為供不法使用，匿飾真實身分，自得
    以自己名義申請，何須付費借用他人之郵局帳戶？被告為成年人，對此通常生活
    經驗常識，豈有不知之理，竟將郵局儲金帳戶資料提供借予素不相識且係經營地
    下錢莊非法行業之人，顯見被告容認阿華使用其帳戶以遂行詐騙他人財物之犯行
    ，而不違背其本意，是以被告辯稱不知道上開帳戶會遭人用以犯罪云云，顯屬卸
    責之詞，無足採信。本件事證明確，被告犯行應堪認定。
二、查本件上開姓名年籍不詳、綽號「阿華」之成年男子基於為自己不法所有之犯意
    ，以假貸款真詐財之方式為詐術，使被害人張哲欽、甲○○陷於錯誤，而將本人
    之財物交付，核其所為，自係犯刑法第三百三十九條第一項詐欺取財罪。被告乙
    ○○將所有之上開銀行帳戶提供阿華詐騙財物，顯係基於幫助他人詐欺取財之犯
    意，且所為提供銀行帳戶予他人之行為亦屬刑法詐欺取財罪構成要件以外之行為
    ，其既以幫助他人犯罪之意思而參與犯罪構成要件以外之行為，核其所為，係幫
    助犯刑法第三百三十九條第一項之詐欺取財罪，並依同法第三十條從犯規定減輕
    其刑。上開綽號「阿華」之成年男子先後二次以刊登報紙廣告，詐使二被害人匯
    款之行為，時間緊接，所犯構成要件相同，顯係基於概括之犯意反覆為之，應依
    刑法第五十六條連續犯之規定，論以一罪。公訴人雖僅就被告幫助阿華詐騙甲○
    ○部分之犯行提起公訴，然檢察官就犯罪事實一部起訴者，其效力及於全部，本
    件被告幫助阿華詐騙張哲欽部分之犯罪事實，與前揭被告幫助阿華詐騙甲○○部
    分之犯行，有連續犯之關係，已如前述，本院自得併予審理。另依被告上開華信
    商業銀行帳戶往來明細資料表所載，雖有多筆金額不等之款項存入，惟除八十九
    年八月二十一日存入一萬八千元之一筆，業據被害人甲○○出面指述係其受騙匯
    入者外，其餘存入款項，尚查無證據可認定亦係受阿華詐騙者所匯入，是公訴意
    旨認阿華詐財已達三次以上之見解，尚有未洽，併此敘明。爰審酌本件被告提供
    帳戶予經營地下錢莊之不法份子使用，非惟幫助詐騙者遂行詐財目的，同時使詐
    欺者得以隱匿其真實身分，減少遭查獲之風險，愈使其肆無忌憚，加深犯罪之猖
    獗，惟犯後坦承部分犯行，尚知悔悟等一切情狀，量處如主文所示之刑。末查被
    告行為後，刑法第四十一條業於九十年一月十日修正公布，同年月十二日生效，
    比較新舊法結果，以新法較有利於行為人，故依刑法第二條第一項前段規定，本
    件自應適用裁判時之法律即修正後刑法第四十一條第一項前段規定，諭知被告易
    科罰金之折算標準。
據上論斷，應依刑事訴訟法第二百九十九條第一項前段，刑法第二條第一項前段、第
五十六條、第三百三十九條第一項、第三十條、修正後第四十一條第一項前段，罰金
罰鍰提高標準條例第一條前段、第二條，判決如主文。
中      華      民      國      九十一    年      五      月    二十四  日
                         臺灣臺中地方法院刑事第二庭
                             審判長法  官    張智雄
                                   法  官    陳如玲
                                   法  官    蔡建興
右正本證明與原本無異。
如不服本判決，應於判決送達後十日內向本院提出上訴狀，上訴於臺灣高等法院臺中
分院( 須附繕本 )。
                                   書記官
中      華      民      國      九十一    年      五      月    二十四  日
附錄：本案論罪科刑法條
中華民國刑法第三百三十九條第一項：
意圖為自己或第三人不法之所有，以詐術使人將本人或第三人之物交付者，處五年以
下有期徒刑、拘役或科或併科一千元以下罰金。
